【裁判字號】    90,交訴,50
【裁判日期】    900905
【裁判案由】    公共危險等
【裁判全文】
臺灣雲林地方法院刑事判決                            九十年度交訴字第五號
    公  訴  人  臺灣雲林地方法院檢察署檢察官
    被      告  乙○○
右被告因公共危險等案件，經檢察官提起公訴（九十年度偵字第二七０四號），本院
判決如左：
    主  文
乙○○對於無自救力之人，依法令應扶助，而不為其生存所必要之扶助，處有期徒刑
陸月，如易科罰金，以佰元折算壹日。
被訴過失傷害部分公訴不受理。
    事  實
一、乙○○於民國九十年六月二十九日二十時許，駕駛向友人黃士懷借得之車號ＳＯ
    ─四三五一號自用小客車，沿雲林縣斗六市往雲林縣古坑鄉即東往西方向行駛，
    行經雲林縣斗六市○○路○段二九八號前，駕駛人原應注意駕駛汽車應遵守道路
    交通標誌規定，不得逆向行駛；行車速度應依標誌規定，不得超速行駛，且依當
    時天候晴、夜間有照明設備、路面乾燥、無缺陷、無障礙物、及視距良好等客觀
    環境判斷，亦無不能注意之情事。詎乙○○疏未注意上開規定，以小心駕駛謹慎
    為之，當地速限為每小時四十公里，竟貿然以時速約六十公里之速度超速行駛，
    並逆向行車，適有甲○○騎乘車號ＶＮＹ─二五八號機車，由雲林縣斗六市○○
    路往文化路西往東方向行至該處，乙○○見狀已不及煞閃，致撞及甲○○騎乘之
    該機車，造成其人車倒地，甲○○受有頭部外傷合併多處撕裂傷、雙側股骨骨折
    合併皮膚缺損等傷害（過失傷害部分，已經和解並撤回告訴），當場不醒人事，
    已陷於無自救力狀態；乙○○肇事後，原應採取必要之扶助措施，並向該管警察
    機關報告，不得駛離現場。詎其一時害怕驚慌，竟未下車加以扶助，另萌遺棄無
    自救力之人之犯意，迅即駕車逃離現場而遺棄甲○○。嗣經警調集肇事當時攝得
    之錄影資料，查悉肇事車號為ＳＯ─四三五一號自用小客車，循線從黃士懷處得
    知駕車肇事之人為乙○○，因而查獲。
二、案經被害人甲○○訴由雲林縣警察局斗六分局報請臺灣雲林地方法院檢察署檢察
    官偵辦起訴。
    理  由
壹、有罪部分：
一、訊之被告乙○○，對於右揭時地，向友人黃士懷借得車號ＳＯ─四三五一號自用
    小客車後，即駕駛該小客車以時速約六十公里之速度超速行駛，並逆向撞擊被害
    人甲○○騎乘之車號ＶＮＹ─二五八號機車，造成甲○○受有頭部外傷合併多處
    撕裂傷、雙側股骨骨折合併皮膚缺損等傷害等情，坦承不諱，核與告訴人甲○○
    之指訴及證人黃士懷證述情節相符，並有診斷證明書、道路交通事故調查報告表
    、肇事現場圖及相片十紙附卷可參。按汽車駕駛人，駕駛汽車肇事致人受傷或死
    亡，應即採取救護或其他必要措施，並向警察機關報告，不得駛離，道路交通管
    理處罰條例第六十二條第一項前段定有明文。本件被告駕車肇事，致告訴人甲○
    ○受有頭部外傷合併多處撕裂傷、雙側股骨骨折合併皮膚缺損等傷害，直至翌日
    十七時十分許，仍無法製作筆錄，顯見其當時確實受傷而不醒人事，已陷於無自
    救力狀態至明。被告肇事後，因驚慌並脫免刑事責任，竟駕車加速逃逸，其有肇
    事逃逸及遺棄之犯意，至為灼然。事證明確，被告犯行堪以認定。
二、核被告所為，係犯刑法第一百八十五條之四之肇事逃逸罪、及同法第二百九十四
    條第一項之遺棄罪。又刑法第一百八十五條之四之肇事逃逸罪，所保護者為社會
    法益，而刑法第二百九十四條第一項之遺棄罪，其保護者係個人法益，二者所保
    護之法益客體不同。是被告上開行為，屬一行為而觸犯該二罪名，為想像競合犯
    ，應論以情節較重之刑法第二百九十四條第一項之遺棄罪。檢察官未就被告所犯
    之遺棄罪起訴，惟該部分與已經起訴並經本院認定有罪之肇事逃逸罪，有想像競
    合犯之裁判上一罪關係，為起訴效力所及，本院自應併予審究。爰審酌被告前於
    八十一年間，因違反藥物藥商管理法罪，經本院判處有期徒刑一年四月，緩刑四
    年確定，緩刑期間另犯槍砲彈藥刀械管制條例罪，經台灣台中地方法院分別判處
    有期徒刑四月及八月確定，應執行有期徒刑十月，嗣撤銷前宣告之緩刑，最後於
    八十五年四月十八日執行完畢（不合累犯要件），有台灣雲林地方法院檢察署刑
    案資料查註紀錄表、本院被告全國前案紀錄表可按，其又因一時失慮，駕車肇事
    後，被害人甲○○已陷於無自救力之境，竟未予扶助而加速駕車逃逸，情節不輕
    ，其犯罪之動機、目的、手段，及肇事後已與被害人達成民事和解，由被告乙○
    ○自九十年十月二十日起，以每二月為一期，分四期給付，每一期給付新台幣十
    萬元，有彰化縣田尾鄉調解委員會調解筆錄影本在卷可憑，參酌被害人甲○○與
    被告已經和解，為免被告驟然入獄執行，而影響被害人受償，且被告犯後坦承犯
    行，態度尚佳等一切情狀，量處如主文所示之刑，並諭知易科罰金之折算標準。
貳、不受理部分
一、按告訴乃論之罪，告訴人得於一審辯論終結前撤回告訴，告訴經撤回者，法院應
    諭知不受理判決，刑事訴訟法第二百三十八條第一項、第三百零三條第三款分別
    定有明文。
二、本件告訴人甲○○告訴被告乙○○過失傷害部分，檢察官認被告乙○○係犯刑法
    第二百八十四條第二項前段之業務過失傷害罪，依同法第二百八十七條前段之規
    定，須告訴乃論。茲據雙方和解並經告訴人甲○○當庭撤回告訴，有彰化縣田尾
    鄉調解委員會調解筆錄及本院審判筆錄足憑。揆諸首開說明，就被告被訴之過失
    傷害部分，自應為不受理之諭知。
據上論斷，應依刑事訴訟法第二百九十九條第一項前段、第三百零三條第三款，刑法
第一百八十五條之四、第二百九十四條第一項、第五十五條、第四十一條第一項前段
，罰金罰鍰提高標準條例第二條，判決如主文。
本案經檢察官林良蓉到庭執行職務
中      華      民      國    九十      年      九      月      五      日
                                      臺灣雲林地方法院刑事第二庭
                                          法  官  林秋火
右正本證明與原本無異。
如不服本判決，應於判決送達後十日內向本院提出上訴狀( 應附繕本 )。
                                          書記官  曾玲玲
中      華      民      國    九十      年      九      月      五      日
刑法第二百九十四條
對於無自救力之人，依法令或契約應扶助、養育或保護，而遺棄之，或不為其生存所
必要之扶助、養育或保護者，處六月以上五年以下有期徒刑。
因而致人於死者，處無期徒刑或七年以上有期徒刑，致重傷者，處三年以上十年以下
有期徒刑。
刑法第一百八十五條之四
駕駛動力交通工具肇事，致人死傷而逃逸者，處六月以上五年以下有期徒刑。


司法院資訊處製作；財團法人民間司法改革基金會備份。
